【裁判字號】    90,易,3488
【裁判日期】    920130
【裁判案由】    贓物等
【裁判全文】
臺灣板橋地方法院刑事判決                          九十年度易字第三四八八號
    公  訴  人  臺灣板橋地方法院檢察署檢察官
    被      告  甲○○
右列被告因贓物等案件，經檢察官提起公訴（八十九年度偵字第二一八七一號），本
院判決如左：
    主  文
甲○○被訴如附表編號一所示之收受贓物、變造特種文書部分，公訴不受理；被訴如
附表編號二所示之收受贓物部分，無罪。
    理  由
甲、公訴不受理部分：
一、公訴意旨略以：被告甲○○明知不詳姓名成年男子所持有如附表編號一所示之物
    ，係來源不明之贓物，竟基於收受贓物之犯意，於民國（下同）八十九年十一月
    間，在不詳地點予以收受。嗣於八十九年十一月間，在臺北縣永和市○○路七十
    七號五樓住處，丙○○（已先行審結）亦明知如附表編號一所示之物，係來明不
    明之贓物，竟與甲○○共同基於變造特種文書之犯意聯絡，自甲○○處收受後，
    再由甲○○提供自己之照片一張予丙○○，由丙○○換貼吳宗螢所有之國民身分
  證上照片，而變造國民身分證，足生損害於戶政機關對於身分證件管理之正確性
    及吳宗螢本人。嗣於八十九年十一月二十二日晚間十一時五十分許，經警在臺北
    縣永和市○○路二十五巷二弄二號之租屋處查獲，並在丙○○身上扣得如附表編
    號一所示之物，因認被告甲○○涉犯刑法第二百十二條變造特種文書罪與同法第
    三百四十九條第一項之收受贓物罪嫌等語。
二、按同一案件繫屬於有管轄權之數法院者，由繫屬在先之法院審判之，不得審判之
    法院應諭知不受理之判決，並得不經言詞辯論為之，刑事訴訟法第八條、第三百
    零三條第七款及第三百零七條分別定有明文。又訴訟上所謂一事不再理之原則，
    關於實質上一罪或裁判上一罪，亦均有其適用，最高法院著有六十年臺非字第七
    七號判例甚明。
三、經查被告甲○○所涉於八十九年十月間之某日，在臺北縣新莊市某處拾獲吳宗螢
    所有之黑色皮夾（內除有如附表編號一所示之物外，尚有學生證、行照、信用卡
    等物），竟意圖為自己不法之所有，予以侵占入己之犯行，業據臺灣板橋地方法
    院檢察署檢察官於九十年四月二十七日，以八十九年度偵字第二一六七四號、九
    十年度偵字第五六七四號竊盜等案件提起公訴，於九十年五月二十三日繫屬本院
    ，並經本院於九十一年九月三日，以九十年度訴字第八七一號刑事判決，論處被
    告刑法第三百三十七條侵占脫離本人持有物罪及同法第二百十六條、第二百十二
    條之行使變造特種文書罪，有前揭案件之起訴書及刑事判決各乙份附卷可稽。故
    本件公訴人認被告甲○○就吳宗螢所有如附表編號一所示之物，明知係贓物而仍
    自不詳姓名之成年男子處收受，嗣與連皓鈞尚有共同變造該國民身分證之犯行，
    並於九十年十月二十六日向本院提起公訴，其中被告所涉變造特種文書罪嫌部分
    ，公訴人於前案中雖未起訴，惟經本院前案認與已起訴之侵占脫離本人持有物罪
    部分，有連續犯之裁判上一罪關係，為起訴效力所及而併予審究，二者在被告及
    事實方面均無二致，從而本件堪認公訴人係就同一犯罪事實而重覆起訴。至於收
    受贓物犯行部分，公訴人亦認與變造特種文書罪間，有方法、結果之牽連關係，
    ，屬牽連犯之範疇，核係裁判上一罪之同一案件，從而公訴人就被告如附表編號
    一所示之收受贓物、變造特種文書罪嫌部分，向本院起訴即有不合，揆諸前揭之
    規定，此部分爰不經言詞辯論，逕為不受理之諭知。
乙、無罪部分：
一、公訴意旨另以：被告甲○○明知不詳姓名成年男子所持有如附表編號二所示之物
    ，係來源不明之贓物，竟基於收受贓物之犯意，於八十九年十一月間，在不詳地
    點予以收受，因認被告甲○○尚涉犯刑法第三百四十九條第一項之收受贓物罪嫌
    等語。
二、按犯罪事實應依證據認定之，無證據不得推定其犯罪事實；又不能證明被告犯罪
    者，應諭知無罪之判決，刑事訴訟法第一百五十四條、第三百零一條第一項分別
    定有明文。復按所謂認定犯罪事實之證據，係指足以認定被告確有犯罪行為之積
    極證據而言，該項證據自須適合於被告犯罪事實認定，始得採為斷罪資料；苟未
    能發現相當證據，或證據不足以證明，自不能以推測或擬制之方法，以為裁判之
    基礎；故被告否認犯罪事實所持之辯解，縱屬不能成立，仍非有積極之證據足以
    證明其犯罪行為，不能遽為有罪之認定，最高法院著有二十九年上字第三一０五
    號、三十年度上字第一八三一號及四十年台上字第八六號判例可資參照。本件公
    訴人認被告尚涉有右開收受贓物犯行，無非係以被告甲○○交付乙○○所有之國
    民身分證予連皓鈞乙節，業據被告連皓鈞於警訊中自承不諱，核與被害人乙○○
    於警訊時指訴之情節相符，並以乙○○之國民身分證乙枚資為論據。惟訊據被告
    甲○○於本院審理時堅決否認有收受贓物之犯行，辯稱：乙○○的國民身分證是
    伊撿到的，是於八十九年十一月中旬，在臺北縣永和市○○路住處附近撿到的，
    帶回家裡去等語。
三、經查被告甲○○於警訊中並未到案，惟初於檢察官九十年六月八日偵訊時即供稱
    ：（吳宗螢）身分證是別人給伊的，是叫「小君」幫伊貼的照片，因當時他幫伊
    貼，伊幫他辦信用卡，時間在八十九年十月左右，（乙○○之身分證何來？）伊
    沒看過此張身分證；繼於同年八月二十四日偵訊時，就吳宗螢之國民身分證供稱
    係於八十九年十月間，在永和市○○路住處交給連皓鈞等語（分見偵查卷第一五
    五頁背面、第一九０頁）。另同案被告連皓鈞自警訊起迄本院調查、審理時止，
    固一致供認自被告處收受乙○○之國民身分證，惟經本院遍閱連皓鈞於警、偵訊
    及本院調查時之供述，均未見乙○○所有之國民身分證，係由姓名年籍不詳之成
    年男子所交予被告收受之明確指訴，故被告甲○○於偵查中所坦承交予連皓鈞者
    ，係吳宗螢所有之國民身分證，並未見過乙○○之國民身分證，縱依連皓鈞上開
    於警、偵訊中之供述，亦僅得證明被告確有交付乙○○所有國民身分證，尚難逕
    認被告確有自姓名年籍不詳之成年男子收受上開贓物之情事。又據被害人乙○○
    於警訊時僅指訴其所有之國民身分證係於八十九年十一月十日晚間十一時許，在
    桃園縣竹圍鄉○○路之永儲航空貨運站內工作時，發現失竊等情（見偵查卷第二
    六頁被面），故被害人乙○○並未目睹其國民身分證失竊之過程，尤未見聞被告
    有自該名姓名年籍不詳之成年男子收受該國民身分證之情事，故被害人乙○○於
    警訊中之指訴及其所立具之臺北縣警察局贓物認領保管單，亦僅能證明該國民身
    分證係屬失竊之贓物，尚不足證明被告確有公訴意旨所指訴之收受贓物犯行。綜
    之，被告甲○○辯稱上開國民身分證係其於八十九年十一月中旬，在臺北縣永和
    市○○路住處附近拾獲乙節，並非全然不可置信，自不得以上開同案被告連皓鈞
    之證述、被害人乙○○於警訊中之指訴及卷附乙紙贓物認領保管單，逕認被告明
    知上開國民身分證係贓物而仍收受。此外，本院復查無其他足資證明被告甲○○
    確有公訴人所指，收受如附表編號二所示贓物犯行之積極證據，揆諸前開規定及
    判例意旨之說明，此部分既不能證明被告甲○○犯罪，本院依法自應為無罪之諭
    知。
四、至於被告甲○○所自白拾得乙○○所有之國民身分證乙節縱為真實，亦屬另涉觸
    犯刑法第三百三十七條之侵占脫離本人持有物罪之問題，然因刑法第三百三十七
    條侵占脫離本人持有物罪與刑法第三百四十九條第一項之收受贓物罪間，二者之
    構成要件迥異，為截然不同之二事，基本社會事實實非同一，本院自無從變更起
    訴法條而加以審理。另被告甲○○於本院審理時亦自承是湊巧在路上拾獲乙○○
    之國民身分證，與前案拾獲吳宗螢之國民身分證無涉等語（九十二年一月十七日
    審判筆錄），據此被告顯係基於各別犯意而為，尚難認與前案已論罪科刑侵占吳
    宗螢之國民身分證部分，有何裁判上一罪之關係，為前案判決效力所不及，故應
    由檢察官另行偵處，均附予敘明。
據上論斷，應依刑事訴訟法第三百零三條第二款、第三百零七條、第三百零一條第一
項前段，判決如主文。
中      華      民      國      九十二      年      一    月    三十    日
                                臺灣板橋地方法院刑事第三庭
                                      法  官    陳志揚
右正本證明與原本無異。
如不服本判決，應於判決送達後十日內向本院提出上訴狀 (應附繕本) ，上訴於
臺灣高等法院。
                                      書記官    陳慶樹
中      華      民      國      九十二      年      二    月    十三    日
附表：
┌──┬───┬────────────────────────────┐
│編號│所有人│    物    品    種    類    與    數    量              │
├──┼───┼────────────────────────────┤
│一  │吳宗螢│國民身分證、汽車駕駛執照、全民健康保險卡各乙枚          │
├──┼───┼────────────────────────────┤
│二  │乙○○│國民身分證乙枚                                          │
└──┴───┴────────────────────────────┘


司法院資訊處製作；財團法人民間司法改革基金會備份。
